【裁判字號】    99,聲,2362
【裁判日期】    991229
【裁判案由】    聲請裁定解除限制出境
【裁判全文】
臺灣臺南地方法院刑事裁定              99年度聲字第2362號
聲  請  人
即  被  告  李明雄
上列被告因背信等案件（99年度自字第9號），聲請解除限制出
境，本院裁定如下：
    主  文
聲請駁回。
    理  由
一、聲請意旨略以：聲請人即被告因自訴人起訴被告涉犯背信等
    案件，受貴院限制出境之強制處分。惟查被告並未居住於戶
    籍地即台南縣新化鎮○○路117巷28號之42住處，且子女均
    在加拿大及越南等地，家裡無人接收法院通知，致使法院傳
    票未能送達被告，此與被告拒收或故意不到庭有別，應以被
    告聯絡處即台南市○○路121號始能聯繫被告，故貴院逕以
    被告經傳未到對被告限制出境，於法顯有未合。況被告已預
    定民國100年1月4日前往越南處理商務，於下次庭期即100年
    1月10日立即返台應訊，且遭限制出境無以出國洽商對事業
    損害極大，為此，聲請准予解除限制出境等語。
二、按限制出境，係執行限制住居方法之一種，屬刑事訴訟法第
    四百十六條第一項第一款具保處分之範圍，應由事實審法院
    決定，限制出境之處分，無非為輔助具保、責付之效力，故
    有無限制出境之必要，當以此為考量（最高法院79年度臺抗
    字第476號、88年度臺抗字第166號、92年臺抗字第345號裁
    定參照）。是限制出境之處分，無非為保證被告到庭，以遂
    訴訟之進行及證據之調查，是考量解除限制出境與否，自應
    以訴訟之進行及證據之調查是否因此而受影響為判斷依據。
    且限制被告出境，乃限制被告應居住於我國領土範圍內，不
    得擅自出國，俾便偵查、審判或執行程序之進行，較之限制
    住居於某市某縣某鄉某村之範圍更廣闊，惟仍屬限制住居之
    方法之一，且相較於羈押處分對人身自由拘束之嚴重性，限
    制出境處分已屬輕微。
三、經查：本件被告被訴背信等案件，自訴意旨認被告違背職務
    ，擅將其所保管而持有之自訴人財物賤價變賣後潛逃出境，
    所為係涉犯刑法第336條第2項、第342條第1項之罪嫌，而
    本件牽涉層面廣泛，應行調查事項龐雜，然被告經本院一般
    送達，乃至對國外公示送達均未曾依期到庭。嗣經本院依自
    訴人所提資料向內政部入出國及移民署查詢結果，被告分別
    持有本國及加拿大之國籍護照入出本國境內，惟被告最近一
    次入境為97年11月22日，隨即於97年11月29日出境後即未曾
    入境臺灣乙節，有卷附入出境資訊連結作業單三份可稽，顯
    見被告並非以臺灣為其居住或工作之處所，而是長期居住國
    外，如非被告於近日內因故入境臺灣，則本院對其所為之限
    制出境處分根本不發生任何效用。雖被告提出期即將出境之
    機票證明，並保證將如期到庭應訊，然以被告雙重國籍身份
    加上長期居住國外之事實，實不能據以擔保其於解除限制出
    境後，必能遵照本院指定之期日到庭進行訴訟配合審理。又
    被告主張因無法出國洽商對事業損害極大，足見被告聲請解
    除限制出境之目的即係前往國外，本院雖認被告現尚無羈押
    之必要，惟認為倘准許其出境，極有匿逃國外久滯不歸之可
    能，為確保日後審判、執行程序之進行，認仍有繼續限制其
    出境之必要。至被告所述洽商等情，以現今通訊科技之發達
    ，其為經營業務而與他人間之溝通自無障礙，且被告亦可委
    託他人代理為之，尚無困難可言，且非屬絕對必要。綜上，
    本院按其情節認若非予以限制出境而保全被告於國內，則審
    判之進行有窒礙之虞，是前所限制被告出境之處分，經核現
    仍有其必要，且尚屬適當，被告所請解除限制出境核無理由
    ，不能准許，應予駁回。
四、據上論斷，依刑事訴訟法第220條，裁定如主文。
中    華    民    國    99    年    12    月    29    日
              刑事第九庭  審判長法  官  林彥君
                                法  官  莊玉熙
                                法  官  周宛瑩
以上正本證明與原本無異。
如不服本裁定，應於收受送達後5日內向本院提出抗告狀。（應
附繕本）
                                書記官  蔡志賢
中    華    民    國    99    年    12    月    30    日

司法院資訊處製作；財團法人民間司法改革基金會備份。
